臺灣高雄地方法院刑事判決　　　　　　　93年度易字第1562號
公　訴　人　臺灣高雄地方法院檢察署檢察官
被　　　告　丁○○
　　　　　　己○○
　　　　　　戊○○
　　　　　　辛○○
上列被告等因詐欺等案件，經檢察官提起公訴（92年度偵緝字第
1673號、93年度偵字第18032號），本院判決如下：
    主  文
丁○○共同連續明知為不實之事項，而使公務員登載於職務上所
掌之公文書，足以生損害於公眾及他人，處有期徒刑月，如易
科罰金，以佰元折算壹日。緩刑貳年。
己○○共同連續明知為不實之事項，而使公務員登載於職務上所
掌之公文書，足以生損害於公眾及他人，處有期徒刑肆月，如易
科罰金，以佰元折算壹日。又共同意圖為自己不法之所有，以
詐術使人將本人之物交付，處有期徒刑肆月，如易科罰金，以
佰元折算壹日。應執行有期徒刑柒月，如易科罰金，以佰元折
算壹日。緩刑年。
戊○○共同明知為不實之事項，而使公務員登載於職務上所掌之
公文書，足以生損害於公眾，處有期徒刑月，如易科罰金，以
佰元折算壹日。又共同意圖為自己不法之所有，以詐術使人將
本人之物交付，處有期徒刑陸月，如易科罰金，以佰元折算壹
日。應執行有期徒刑捌月，如易科罰金，以佰元折算壹日。
辛○○免訴。
    事  實
一、因丁○○曾以其所有坐落於臺南縣永康市○○段六四七地號
    土地（面積六八九平方公尺、權利範圍一千分之三五），及
    其上門牌號碼同縣市○○街三八巷四七弄二四號五樓（五層
    面積七六點四七平方公尺、陽台八點六一平方公尺、花台二
    點四二平方公尺）房屋（下稱系爭房地）設定抵押權而向臺
    灣土地銀行（下稱土地銀行）北臺南分行貸款，為變更上開
    房地所有權人以便改向其他銀行貸款而降低貸款利息，丁○○與己○○、戊○○（丁○○為己○○之妹夫、戊○○為己○○之姊夫）均明知丁○○、己○○間並未實際買賣系爭房
    地，竟共同基於使公務員登載不實之犯意聯絡，備妥身分證
    、印章、系爭房地所有權狀等相關資料，由戊○○出面委由
    不知情之代書丙○○代為辦理系爭房地買賣過戶事宜，丙○○遂於民國九十一年七月十七日（起訴書誤載為六月二十八
    日）代理丁○○、己○○二人，持上開身分證、印章、所有
    權狀、已填妥之土地、建築改良物所有權移轉契約書等件，
    以買賣為原因，向臺南縣永康地政事務所（下稱永康地政事
    務所）申請辦理系爭房地所有權移轉登記，致該管承辦登記
    事務之公務員將「以買賣為原因，丁○○名下之系爭房地所
    有權移轉登記予己○○」之不實事項，登載於職務上所掌管
    之土地登記簿公文書上，足以生損害於地政機關管理地政登
    記之正確性暨公信力。嗣丁○○、己○○復共同基於承上使
    公務員登載不實之概括犯意聯絡，由丁○○於同年十二月十
    六日，持其與己○○之身分證、印章、系爭房地所有權狀、
    已填妥之土地、建築改良物所有權移轉契約書等件，以買賣
    為原因，向永康地政事務所申請辦理系爭房地所有權移轉登
    記，致該管承辦登記事務之公務員將「以買賣為原因，己○○名下之系爭房地所有權移轉登記予丁○○」之不實事項，
    登載於職務上所掌管之土地登記簿公文書上，足以生損害於
    地政機關管理地政登記之正確性暨公信力及己○○之債權人
    甲○○○○業銀行股份有限公司（下稱台新銀行）。嗣丁○○於有偵查犯罪職權之機關或公務員發覺犯罪前，即於九十
    二年九月二十六日向臺灣高雄地方法院檢察署檢察官坦承上
    開犯行而接受裁判。
二、戊○○、辛○○（戊○○之妻，另為免訴判決）、己○○均
    明知己○○經濟狀況不佳，並無分期繳納汽車貸款之能力，
    該三人亦均無分期繳納汽車貸款之真意，竟共同基於意圖為
    自己不法所有及意圖不法利益之犯意聯絡，由己○○於九十
    一年八月九日向台新銀行佯稱其為土木自營商老闆，每月收
    入新台幣（下同）五、六萬元，有繳納汽車貸款之意願及能
    力等語，向台新銀行申辦汽車貸款四十一萬元，而購買車牌
    號碼六七七三—ＦＣ號（起訴書誤載為六七七三—ＣＦ號）
    福特六和牌ＣＤＷ一六二—五Ｄ型自小客車一輛，並將上開
    自小客車設定動產抵押權予台新銀行，為動產擔保交易之債
    務人，雙方約定自九十一年九月九日起至九十五年八月九日
    止，以一個月為一期，每期攤還一萬二千四百七十六元，於
    貸款全部清償前，上開車輛應放置於高雄市○○區○○路一
    八一巷二九號四樓之三己○○住處，使台新銀行陷於錯誤而
    核准撥付貸款四十一萬元。詎己○○於九十一年八月十三日
    取得上開車輛當日，即與戊○○、辛○○將該車開至高雄市
    ○○○路上之「正記當舖」，典當得款七萬元，致台新銀行
    之債權受有損害。嗣因己○○並未清償任何分期貸款，台新
    銀行追查後始悉上情。
三、案經台新銀行訴由及臺灣高雄地方法院檢察署檢察官自動檢
    舉偵查起訴。
    理  由
壹、有罪部分（被告丁○○、己○○、戊○○部分）：
一、訊據被告丁○○、己○○就上揭犯罪事實均坦承不諱，而被
    告戊○○則矢口否認有何使公務員登載不實、詐欺取財或違
    反動產擔保交易法第三十八條之犯行，辯稱：關於犯罪事實
    一部分，伊只是聽丁○○說要用房子重新貸款，所以介紹代
    書丙○○給他，只知道丁○○的房子有過戶給己○○，不知
    道為何要過戶，也沒有幫丁○○處理銀行貸款事宜；關於犯
    罪事實二部分，伊不知道己○○有買車，亦沒有看過這輛車
    云云。惟查：
（一）程序方面：
１、按被告以外之人於審判外向法官所為之陳述，得為證據，刑
    事訴訟法第一百五十九條之一第一項定有明文。其立法理由
    係認為被告以外之人（包括證人、告訴人、被害人及共同被
    告等）之陳述係在法官面前為之，因係在任意陳述之信用性
    已受確定保障之情況下所為，自得作為證據，且不問係本案
    或其他刑事案件之羈押訊問期日、勘驗期日、準備程序期日
    、審理期日或民事事件、行政訴訟程序，凡係在普通法院法
    官面前所為之陳述，均具有證據能力。查本件被告己○○曾
    於九十四年八月二十二日因通緝到案，在法院裁定羈押前以
    被告之地位接受訊問而向法官供述，因並非以證人之身分接
    受訊問，故雖未具結，就其他共同被告涉案部分仍有證據能
    力，此與刑事訴訟法第一百五十八條之三規定，係以證人地
    位出庭，依法應具結而未具結之證言，不得作為證據之情形
    有異（最高法院九十三年度台上字第六七六一號判決意旨參
    照）。準此，被告己○○於九十四年八月二十二日羈押訊問
    時向法官所為之供述，在其任意陳述之信用性無疑之情況下
    ，就共同被告戊○○涉案部分，依法即具有證據能力，得作
    為證據。
２、卷附系爭房地土地登記謄本、建物登記謄本、汽車新領牌照
    登記書、高雄市監理處動產擔保交易登記證明書等件，均屬
    公務員職務上製作之記錄文書或證明文書，且無何顯不可信
    之情況，依刑事訴訟法第一百五十九條之四第一款得為證據
    。又證人丙○○製作之永康地政事務所九十一年七月十七日
    永一字第一五六一九○號土地登記申請書、被告丁○○製作
    之永康地政事務所同年十二月十六日永一字第二七六七三○
    號土地登記申請書、土地銀行永康分行出具之九十四年一月
    二十四日康放字第○九四○○○○○五七號函、九十四年四
    月二十二日康放字第○九四○○○○三一三號函、被告丁○○、己○○共同出具之不動產買賣契約書、被告己○○出具
    之（房屋貸款）授信申請書、車輛動產抵押契約書、台新銀
    行汽車貸款申請書暨客戶資料表、台新銀行汽車貸款撥款動
    支申請暨委託書、當票，及高雄市當舖商業同業公會出具之
    流當證明書各一份等件，均屬被告以外之人於審判外之書面
    陳述（由被告丁○○或己○○所為之書面陳述，對於除被告
    辛○○外之其他被告而言，亦屬被告以外之人於審判外之書
    面陳述），而公訴人、被告丁○○、己○○、戊○○就上開
    書面陳述，知有刑事訴訟法第一百五十九條第一項不得為證
    據之情形，均未於本院言詞辯論終結前聲明異議，依同法第
    一百五十九條之五第二項之規定，應視為渠等同意將該等陳
    述作為證據，本院並審酌前開書面陳述作成時之情況均屬正
    常，認適當作為證據，故認上開書面陳述均具有證據能力。
（二）實體方面：
１、犯罪事實一部分：
（１）被告丁○○、己○○均於偵訊、本院審理時對上揭犯行坦
      承不諱，且被告丁○○復於本院審理時以證人身分具結證
      稱：是戊○○提議將系爭房地過戶至己○○名下，戊○○
      說這樣會利率比較低，伊把證件、印章都交給戊○○去找
      代書辦等語（見本院九十四年五月五日審判筆錄），而證
      人丙○○亦於本院審理時到庭證述：伊有辦理丁○○名下
      系爭房地以買賣為由過戶給己○○，及以己○○名義辦理
      銀行貸款之事宜，是被告戊○○、辛○○來找伊，戊○○
      夫婦說丁○○要將上開房地移轉給己○○，因為原來的貸
      款利率比較高，要用這種方法辦比較低利的貸款，戊○○
      有問伊是不是轉給己○○利率會比較低，伊說如果換一家
      銀行利率會比較低，移轉過程的證件是丁○○、戊○○提
      供的，不知道己○○有無付價金，這是戊○○和丁○○原
      來就談好的，辦理過程中辛○○有在場，但沒有參與談過
      戶事宜，是戊○○談的，己○○始終都有和伊一起去銀行
      辦貸款及辦過戶事宜，本件房地重新貸款後，伊把新貸款
      之存摺、印章交給己○○或戊○○，當時該二人均在場等
      語（見本院九十四年八月四日審判筆錄）。此外，並有永
      康地政事務所九十一年七月十七日永一字第一五六一九○
      號、同年十二月十六日永一字第二七六七三○號土地登記
      申請書、系爭房地土地登記謄本、建物登記謄本各一份在
      卷可稽，足認被告丁○○為求變更系爭房地所有權人以便
      改向其他銀行貸款而降低貸款利息，與被告己○○、戊○○共同基於使公務員登載不實之犯意聯絡，由被告戊○○
      委由不知情之代書丙○○，以買賣為由將系爭房地所有權
      申請移轉登記予己○○，使承辦之公務員將此不實事項登
      載於所掌之土地登記簿公文書上；嗣被告丁○○、己○○
      於九十一年十二月十六日再度承上之概括犯意聯絡，以買
      賣為由將該房地所有權申請移轉登記予丁○○，使承辦之
      公務員將此不實事項登載於所掌之土地登記簿公文書上。
      被告戊○○辯稱只知道丁○○的房子有過戶給己○○，並
      介紹代書給丁○○，不知道為何要過戶云云與事實不符，
      不足採信。
（２）被告丁○○等三人於九十一年七月間為使公務員登載不實
      之犯行時，系爭房地雖有設定抵押權予土地銀行北臺南分
      行，惟抵押權之效力不因抵押物所有權移轉而受有影響，
      故被告丁○○等三人上開犯行僅足以生損害於地政機關管
      理地政登記之正確性暨公信力，並未生損害於土地銀行北
      臺南分行。至被告丁○○、己○○於九十一年十二月間第
      二次為使公務員登載不實之犯行時，因己○○已於九十一
      年八月九日向台新銀行貸款四十一萬元，有車輛動產抵押
      契約書一份在卷可憑，若被告己○○未依約清償貸款，台
      新銀行既為其債權人，自得對被告己○○名下所有財產（
      包括系爭房地，被告丁○○不得以其與己○○間之借名登
      記契約對抗台新銀行）行使權利以滿足債權，然於被告丁○○、己○○為前開第二次使公務員登載不實之犯行後，
      系爭房地所有權移轉登記予被告丁○○，台新銀行即不得
      再對上開房地行使債權人之權利，是被告丁○○、己○○
      第二次使公務員登載不實，除足以生損害於地政機關管理
      地政登記之正確性暨公信力外，亦足以生損害於台新銀行
      。
（３）被告丁○○、己○○、戊○○等人雖曾由被告己○○出面
      以購買系爭房地為由，向土地銀行永康分行貸款一百二十
      萬元，有授信申請書一份在卷可考，惟由前開授信申請書
      上申請日期「九十一年六月十四日」之記載及所附不動產
      買賣契約書可知，被告己○○係於辦理系爭房地所有權移
      轉登記前之九十一年六月十四日，即持其與被告丁○○之
      系爭房地不動產買賣契約書向土地銀行永康分行申請貸款
      ，是其申請本件貸款時並未行使使公務員登載不實之文書
      無疑。又被告己○○申請上開貸款屬「一般房貸戶」身分
      ，並無以身心障礙資格申請低利貸款之情形，該筆貸款亦
      於九十二年一月二十二日全部清償，有土地銀行永康分行
      九十四年一月二十四日康放字第○九四○○○○○五七號
      函、九十四年四月二十二日康放字第○九四○○○○三一
      三號函各一份在卷足證，從而，堪認被告丁○○、己○○
      、戊○○取得上開貸款亦無意圖為自己不法所有而詐欺取
      財之情形，附此敘明。
２、犯罪事實二部分：
（１）被告己○○於偵訊、本院審理時對前揭犯罪事實均坦承不
      諱，並有車輛動產抵押契約書、高雄市監理處動產擔保交
      易登記證明書、台新銀行汽車貸款申請書暨客戶資料表、
      汽車新領牌照登記書、當票、台新銀行汽車貸款撥款動支
      申請暨委託書、高雄市當舖商業同業公會流當證明書各一
      份附卷足佐。被告己○○於申辦汽車貸款時係從事臨時工
      ，每月薪水不固定，不到二萬元，此經其於本院審理時自
      承在卷（見本院九十四年九月十四日審判筆錄），乃竟以
      係土木自營商老闆，每月收入五、六萬元云云，向台新銀
      行申辦汽車貸款，致使台新銀行不知有詐，而交付四十一
      萬元，事後復不依約分期繳款，又將本件自小客車出質，
      致使債權人台新銀行追償無著，則被告己○○確有詐欺取
      財及違反動產擔保交易法第三十八條之犯意與犯行，應可
      認定。
（２）被告己○○復於九十四年八月二十二日本院羈押訊問時供
      稱：有去台新銀行貸款買車，是姊姊辛○○、姊夫戊○○
      叫伊買的，伊沒有要用車，是戊○○說要用車，買車時戊○○、辛○○說他們會繳車貸，伊沒有能力繳本件車貸，
      拿到車子那一天，戊○○、辛○○就直接帶伊去當舖當車
      ，一拿到車子就立刻去當，當得的七萬元被戊○○拿去了
      等語（見本院九十四年八月二十二日羈押訊問筆錄）；而
      證人即「正記當舖」負責人乙○○亦於本院審理時到庭證
      稱：「正記當舖」有收當本件車號六七七三—ＦＣ號自小
      客車，是己○○與另一名男子一起來當車，但沒有印象該
      名男子是否長得像在庭之被告戊○○，典當的錢是交給車
      主（己○○），後來這輛車沒有回贖等語（見本院九十四
      年六月二日審判筆錄）。查被告己○○自始即完全坦認犯
      行，且被告戊○○為被告己○○之姊夫，係屬至親，被告
      己○○實無在坦承犯行後，再設詞構陷被告戊○○之動機
      及必要，再參酌被告戊○○於九十二年十月三十日檢察官
      訊問中，經檢察官訊問上開車子在何處時，係回答「在當
      舖」等語（見偵緝卷第三三頁），顯見被告戊○○清楚知
      悉被告己○○有購買上開自小客車，且該車已經典當，其
      辯稱不知道己○○有買車，也沒有看過這輛車云云均與事
      實不符，被告己○○所述本件是被告戊○○、辛○○要買
      車，而要伊出面向台新銀行貸款買車，拿到車子後旋即由
      被告戊○○、辛○○陪同典當等語應屬可信，被告戊○○
      所辯並不足採。
（３）本件自小客車係被告戊○○說要用車，才以被告己○○之
      名義購買，且被告戊○○為己○○之姊夫，又曾陪同被告
      己○○辦理系爭房地過戶、貸款事宜，已如前述，理應知
      悉被告己○○經濟狀況不佳，無按期繳納車貸之能力，亦
      無繳納車貸之意願，仍以被告己○○之名義向台新銀行貸
      款四十一萬元買車，致台新銀行誤信被告己○○有繳納分
      期貸款之意願及能力而撥貸，被告戊○○於取得上開車輛
      後，不但立即與被告己○○一起去當車，復未繳納任何一
      期分期貸款，且於檢察官偵查及本院審理時，尚飾詞辯稱
      不知被告己○○有貸款買車之事云云，顯見被告戊○○自
      始即無繳納本件車貸之意願，從而，足認被告戊○○與己○○就上開詐欺取財與違反動產擔保交易法第三十八條之
      犯行有犯意之聯絡及行為之分擔無訛。
（三）綜上所述，本件事證已臻明確，被告丁○○、己○○、戊○○之犯行均堪認定，應予依法論科。
二、按因身分或其他特定關係成立之罪，其共同實施或教唆幫助
    者，雖無特定關係，仍以共犯論。刑法第三十一條第一項定
    有明文。本件被告戊○○、辛○○雖非動產擔保交易之債務
    人，不具動產擔保交易法第三十八條所要求之特定身分關係
    ，惟其既與動產擔保交易債務人己○○有犯意聯絡及行為分
    擔，依刑法第二十八條、第三十一條第一項之規定，仍以共
    同正犯論。是核被告丁○○所為，係犯刑法第二百十四條使
    公務員登載不實罪；被告己○○、戊○○所為，犯罪事實一
    部分均係犯刑法第二百十四條使公務員登載不實罪，犯罪事
    實二部分均係犯刑法第三百三十九條第一項詐欺取財罪及動
    產擔保交易法第三十八條動產擔保交易之債務人，意圖不法
    之利益，將標的物出質，致生損害於債權人罪。被告丁○○
    、己○○、戊○○就上開犯罪事實一所示九十一年七月間使
    公務員登載不實之犯行，有犯意聯絡及行為分擔，均為共同
    正犯；被告丁○○、己○○就上開犯罪事實一所示九十一年
    十二月間使公務員登載不實之犯行，有犯意聯絡及行為分擔
    ，亦均為共同正犯；被告己○○、戊○○、辛○○就犯罪事
    實二所示詐欺取財、違反動產擔保交易法第三十八條罪之犯
    行，均有犯意聯絡及行為分擔，皆為共同正犯。被告丁○○
    、己○○、戊○○就上開犯罪事實一所示九十一年七月間使
    公務員登載不實部分，係委由不知情之代書丙○○代為申請
    系爭房地所有權移轉登記，已如前述，被告丁○○等三人應
    為該罪之間接正犯。被告丁○○、己○○先後二次使公務員
    登載不實之犯行，均時間緊接，方法相同，觸犯構成要件相
    同之罪名，顯係基於概括犯意為之，各依連續犯規定論以一
    罪，均從一重之明知為不實之事項，而使公務員登載於職務
    上所掌之公文書，足以生損害於公眾及他人罪（即九十一年
    十二月間之犯行）論處，並加重其刑。被告己○○、戊○○
    所犯上開詐欺取財、違反動產擔保交易法第三十八條二罪間
    ，有方法結果之牽連關係，均應從一重之詐欺取財罪論處。
    被告己○○、戊○○所犯使公務員登載不實、詐欺取財二罪
    間，犯意各別，罪名不同，均應分論併罰。被告丁○○犯罪
    後，於有偵查犯罪職權之機關或公務員發覺犯罪前，即於九
    十二年九月二十六日向臺灣高雄地方法院檢察署檢察官坦承
    上開犯行（見偵緝卷第二三頁），而接受裁判，其合乎自首
    之要件，應依刑法第六十二條前段規定，減輕其刑，並依同
    法第七十一條第一項先加後減之。本件被告丁○○、己○○
    關於九十一年十二月間使公務員登載不實之犯行雖未據檢察
    官起訴，然與前經起訴之九十一年七月間使公務員登載不實
    之犯行有連續犯之裁判上一罪關係，前已述及，為起訴效力
    所及，本院自應併予審究。被告己○○、戊○○於取得本件
    自小客車後，係將之出質於「正記當舖」，已如前述，公訴
    意旨認被告己○○、戊○○係將該車遷移不知去向，尚有未
    洽，惟動產擔保交易之債務人，意圖不法之利益，將標的物
    遷移或出質，均屬動產擔保交易法第三十八條之罪，故無庸
    變更起訴法條，併予敘明。爰審酌被告丁○○為降低銀行貸
    款利息，先與被告己○○、戊○○共同以假買賣方式將系爭
    房地所有權移轉登記予己○○，再與被告己○○以假買賣方
    式將上開房地所有權移轉登記至自己名下，足生損害於地政
    機關管理地政登記之正確性暨公信力或被告己○○之債權人
    台新銀行，被告丁○○、己○○、戊○○之行為均屬不當；
    而被告己○○、戊○○除上揭使公務員登載不實之犯行外，
    復貪圖私利，以詐騙之方式使告訴人台新銀行陷於錯誤而撥
    付貸款四十一萬元，事後並未清償任何一期分期款項，即將
    本件自小客車以七萬元出質，致使告訴人損害非輕，且迄未
    與告訴人達成和解，賠償告訴人所受損失，惟念被告丁○○
    並無前科，有臺灣高等法院被告前案紀錄表一紙在卷可憑，
    素行良好，被告丁○○、己○○均坦承犯行，犯後態度尚佳
    ，被告戊○○則否認犯行，難認犯後態度良好，及被告丁○○、己○○、戊○○犯罪之動機、目的、手段、所得利益等
    一切情狀，分別量處如主文所示之刑，並均諭知易科罰金之
    折算標準，被告己○○、戊○○部分各定應執行之刑。又查
    ，被告丁○○前未曾受有期徒刑以上刑之宣告，而被告己○○雖曾於八十五年間因竊盜案件，經法院判處有期徒刑四月
    、緩刑三年確定，惟其緩刑期間已於八十八年間屆滿，緩刑
    之宣告未經撤銷，此有臺灣高等法院被告前案記錄表二份附
    卷可按，則被告己○○上開刑之宣告已失其效力，即與未曾
    受徒刑之宣告相同，被告丁○○、己○○因一時失慮，偶罹
    刑典，經此偵審程序及罪刑之宣告，當知所警惕，信無再犯
    之虞，本院認所宣告之刑均以暫不執行為適當，併諭知被告
    丁○○緩刑二年、被告己○○緩刑三年，以啟自新。
貳、免訴部分（被告辛○○部分）：
一、公訴意旨略以：被告辛○○明知己○○為輕度智能障礙之人
    ，且無資力購買高價之汽車，亦無繳付汽車貸款之真意，竟
    與戊○○、己○○共同基於意圖為自己不法所有及意圖為自
    己不法利益之犯意聯絡，於九十一年八月九日，以己○○購
    車為由，向告訴人台新銀行貸款四十一萬元，並提供其名義
    上所有之上開房屋為資力證明及以購得之車牌號碼六七七三
    —ＦＣ號自小客車設定動產抵押，為動產擔保交易之債務人
    ，台新銀行與己○○約定自九十一年九月九日起至九十五年
    八月九日止，分期四十八給付，每月一期，每期分期款一萬
    二千四百七十六元，標的物存放地點為高雄市○○區○○路
    一八一巷二九號四樓之三，在貸款清償完畢前，僅得依約使
    用，不得任意遷移或為其他處分，致台新銀行因而陷於錯誤
    ，誤以為己○○確有繳付汽車貸款之真意，及其等確有按月
    繳付之能力，而同意該筆汽車貸款撥放，致台新銀行受有損
    害。嗣己○○取得貸款後，並未繳納任何分期款，並將系爭
    汽車遷移逃匿不知去向，致台新銀行催討無著始知受騙。因
    認被告辛○○與被告戊○○、己○○共同涉犯刑法第三百三
    十九條第一項詐欺取財罪及違反動產擔保交易法第三十八條
    罪嫌。
二、按案件曾經判決確定者，應諭知免訴之判決，刑事訴訟法第
    三百零二條第一款定有明文。又此項原則關於實質上一罪或
    裁判上一罪，均有其適用。連續犯係裁判上一罪，其一部分
    犯罪事實曾經判決確定者，其效力當然及於全部，故檢察官
    復將其他部分重行起訴，亦應諭知免訴之判決（最高法院四
    十九年台非字第二○號判例意旨參照）。另牽連犯亦為裁判
    上一罪，如其方法或結果之犯罪行為，業經判決確定，其效
    力當然及於全部，倘檢察官復就牽連犯中之方法或結果行為
    ，重行起訴，即應諭知免訴之判決，不得再予論科（最高法
    院六十年台非字第七七號判例意旨參照）。
三、經查，被告辛○○前曾被訴於九十年十一月十五日，以其所
    有之車牌號碼ＤＩ—一八二八號自小客車，向遠東國際商業
    銀行股份有限公司（下稱遠東銀行）借款四十萬元，約定分
    四十八期償還，每月為一期，每期應支付一萬二千一百六十
    元，上開小客車存放地點為高雄市○○區○○路一八一巷二
    九號四樓之三，在借款未全部清償前，不得任意遷移、出賣
    、出質、移轉、抵押或為其他處分，並依動產擔保交易法之
    規定，向高雄區監理所辦理動產抵押權之登記，為動產擔保
    交易之債務人，嗣後遠東銀行再將上開債權讓與裕融企業股
    份有限公司（下稱裕融公司），並辦理動產抵押權變更登記
    。詎被告辛○○自九十一年四月十六日（即第六期）起即未
    依約還款，且意圖為自己不法之利益，將上開設定抵押之小
    客車質當得款十萬元，致裕融公司追索無著受有損害。因認
    被告辛○○涉犯動產擔保交易法第三十八條動產擔保交易之
    債務人，意圖不法之利益，將標的物出質罪嫌。其上開犯行
    業經臺灣高雄地方法院檢察署檢察官以九十二年度偵字第八
    一一號聲請簡易判決處刑，經本院於九十二年三月五日以九
    十二年度簡字第六八○號判處有期徒刑二月確定，此有上開
    聲請簡易判決處刑書、刑事判決書、臺灣高等法院被告前案
    紀錄表各一份在卷可憑，堪信為真實。
四、本件依起訴書所載犯罪事實以觀，被告辛○○係於九十一年
    八月九日，以己○○購車為由，與戊○○、己○○共同向台
    新銀行詐得貸款四十一萬元，並由己○○將購得之自小客車
    設定動產抵押予台新銀行，嗣己○○未繳納任何分期款，即
    將上開車輛遷移不知去向（事實上被告辛○○等三人係於九
    十一年八月十三日將該車出質於高雄市「正記當舖」，前已
    敘明）。則被告辛○○將本件標的物出質之行為核與前開確
    定判決中所載被告辛○○犯罪之手段相同，時間亦與上開確
    定判決所載之犯罪時間相近，從而，被告辛○○被訴本件違
    反動產擔保交易法第三十八條之犯行與前開確定判決所認定
    之犯行，時間緊接，方法相同，觸犯構成要件相同之罪名，
    而係基於概括犯意反覆為之，屬連續犯，另被告辛○○被訴
    本件詐欺取財之犯行，復與上開連續違反動產擔保交易法第
    三十八條之犯行有方法結果之牽連關係，其犯罪事實之一部
    既經判決確定，其效力自及於本件被訴動產擔保交易法第三
    十八條、刑法第三百三十九條第一項等罪嫌，乃檢察官復就
    被告辛○○所犯曾經判決確定之同一案件，向本院重行起訴
    ，並於九十三年十一月八日繫屬本院（有蓋有本院收文日期
    章之臺灣高雄地方法院檢察署函附卷可考），揆諸前揭說明
    ，本件被告辛○○被訴部分應諭知免訴之判決。
據上論斷，應依刑事訴訟法第二百九十九條第一項前段、第三百
零二條第一款，動產擔保交易法第三十八條，刑法第十一條前段
、第二十八條、第三十一條第一項、第五十六條、第二百十四條
、第三百三十九條第一項、第五十五條、第六十二條前段、第四
十一條第一項前段、第五十一條第五款、第七十四條第一款，罰
金罰鍰提高標準條例第一條前段、第二條，判決如主文。
本案經檢察官庚○○到庭執行職務。
中　　華　　民　　國　　94　　年　　9 　　月　　28　　日
                刑事第五庭    審判長法　官  李嘉興
                                    法　官  陳君杰
                                    法  官  楊筑婷
以上正本證明與原本無異。
如不服本判決，應於收受送達後10日內向本院提出上訴書狀。
中　　華　　民　　國　　94　　年　　9 　　月　　29　　日
　　　　　　　　　　　　　　　      書記官  林雯琪
附錄本案論罪科刑法條
刑法第二百十四條
明知為不實之事項，而使公務員登載於職務上所掌之公文書，足
以生損害於公眾或他人者，處三年以下有期徒刑、拘役或五百元
以下罰金。
刑法第三百三十九條
意圖為自己或第三人不法之所有，以詐術使人將本人或第三人之
物交付者，處五年以下有期徒刑、拘役或科或併科一千元以下罰
金。
以前項方法得財產上不法之利益或使第三人得之者，亦同。
前二項之未遂犯罰之。
動產擔保交易法第三十八條
動產擔保交易之債務人，意圖不法之利益，將標的物遷移、出賣
、出質、移轉、抵押或為其他處分，致生損害於債權人者，處三
年以下有期徒刑、拘役或科或併科六千元以下之罰金。
